臺灣臺中地方法院臺中簡易庭小額民事判決
110年度中小字第3633號
原      告  周芷葳  

訴訟代理人  蘇堃瑞  
被      告  王美蘭  

上列當事人間請求返還押金事件，本院於民國111年3月9日言詞
辯論終結，判決如下︰
    主　　　文
被告應給付原告新臺幣貳萬肆仟捌佰伍拾元，及自民國一一○年
二月六日起至清償日止，按週年利率百分之五計算之利息。
原告其餘之訴駁回。
訴訟費用新臺幣壹仟元，由被告負擔其中新臺幣玖百壹拾元，餘
新臺幣玖拾元由原告負擔。
本判決原告勝訴部分得假執行。
原告其餘假執行之聲請駁回。
    事實及理由
壹、兩造爭執要旨：
  一、原告主張：兩造於民國109年4月15日簽立房屋租賃契約書
      （下稱系爭租約），約定原告向被告承租門牌號碼臺中市
      ○○區○○街0號3樓之5房屋（下稱系爭房屋），租期自109年
      5月1日起至110年4月30日止，每月租金為新臺幣（下同）
      14,000元，原告並交付押租金28,000元。嗣原告因購屋而
      有提前搬遷之需求，符合系爭租約第18條1-1之約定，原
      告遂於109年12月1日委請原告之配偶即訴外人蘇堃瑞以LI
      NE通訊軟體傳送買賣契約書及收據予被告，並告知被告擬
      提前於110年1月底遷離，被告亦告知原告最慢於110年1月
      31日前將系爭房屋恢復原狀後點交，故系爭租約已經兩造
      合意提前於110年1月31日終止；縱未合意終止，原告亦已
      依系爭租約第18條1-1之約定向被告為終止之意思表示。
      又因110年1月31日為星期日，臺電、自來水及瓦斯公司均
      無營業，原告無法依被告要求於110年1月31日午夜12時許
      （即同年2月1日0時許）結清水、電、瓦斯費後辦理點交
      ，經兩造協議改於110年2月1日結清水、電、瓦斯費，並
      於同日晚間7時許辦理點交，惟被告並未出現，原告乃委
      請當地里長、鄰長見證原告確實已遷空系爭房屋，並於同
      年2月2日寄發存證信函催告被告於3日內會同點交及交還
      鑰匙，依租賃住宅市場發展及管理條例第5條及內政部台
      內地字第1090264203號公告之住宅租賃定型化契約應記載
      及不得記載事項第15條之規定，系爭房屋於110年2月5日
      已視為完成點交，依系爭租約第5條之約定，被告即應於1
      10年2月5日退還押租金28,000元，扣除系爭房屋110年1月
      份之管理費700元，被告尚應返還原告27,300元。另系爭
      房屋於110年2月5日視為點交後，原告從未拒絕被告取回
      鑰匙，被告處於隨時可向原告取回之狀態，且原告嗣後亦
      已依被告之指示將鑰匙寄放在管理室，並通知被告前往拿
      取。為此，爰依系爭租約第5條之約定，提起本件訴訟等
      語，並聲明：被告應給付原告27,300元，及自110年2月5
      日起至清償日止，按週年利率百分之5計算之利息（見本
      院卷第91頁）。
  二、被告抗辯：原告本人並未於110年12月1日通知被告欲提前
      終止系爭租約，蘇堃瑞在LINE通訊軟體對話紀錄中並未向
      被告說明其為原告之代理人，其終止系爭租約為無權代理
      ，且其所傳送之買賣契約書及繳款紀錄有部分文字遮蔽，
      無法查知購買人與出賣人，不適用系爭租約第18條1-1之
      約定，是系爭租約未經兩造合意終止。又被告已於110年1
      月30日寄發存證信函通知原告不同意提前終止系爭租約，
      並表示租約期滿日即為系爭房屋點交日，該存證信函業於
      同年2月1日上午9時許送達原告，被告亦未委託當地里長
      、鄰長辦理點交，是兩造自無點交系爭房屋之實，被告即
      無返還押金之責。另原告曾表示廚房牆壁磁磚有突起現象
      ，該現象是否係原告所為而可扣減押金，尚有疑慮。再者
      ，被告於系爭租約到期前之110年4月間曾兩次通知原告於
      110年5月1日上午9時許點交系爭房屋，均為原告所拒絕，
      並表示待司法判決後再歸還鑰匙，原告以扣押鑰匙方式拒
      絕點交，已違反系爭租約第5條之約定，亦違反租賃住宅
      市場發展及管理條例第7條第2項、第12條第1項之規定。
      兩造迄今既尚未點交系爭房屋，原告亦未交還系爭房屋鑰
      匙，復未將系爭房屋主臥室之冷氣拆除而騰空系爭房屋，
      被告自無從結算押金，是原告請求被告返還押金，為無理
      由等語。並聲明：原告之訴駁回。
貳、得心證之理由：
　一、原告主張兩造於109年4月15日簽立系爭租約，約定原告向
      被告承租系爭房屋，租期自109年5月1日起至110年4月30
      日止，每月租金為14,000元，原告並交付押租金28,000元
      。嗣原告因購屋而有提前搬遷之需求，符合系爭租約第18
      條1-1之約定，原告遂於109年12月1日委請原告之配偶蘇
      堃瑞以LINE通訊軟體傳送買賣契約書及收據予被告，並告
      知被告擬提前於110年1月底遷離，被告亦告知原告最慢於
      110年1月31日前將系爭房屋恢復原狀後點交等情，業據原
      告提出租賃契約書及兩造間之通訊軟體對話紀錄為證，堪
      信原告所陳上情為真正。
　二、準此，原告既已委由配偶蘇堃瑞向被告為終止系爭租約之
      意思表示，被告亦回覆原告稱：「恭喜你置產搬新家，如
      果有人要租房子，也請你幫我介紹喔」、「請你最慢在1/
      31前，將房屋牆壁粉刷，打掃乾淨，結清水、電、瓦斯費
      及一月份管理費等等，恢復原狀後，通知點交房屋」等語
      （見本院卷第41、43頁），顯見系爭租約業經兩造合意提
      前於110年1月31日終止，且租約一經雙方合意終止即生效
      力，被告嗣後自不得再以原告通知終止租約之事由不符合
      系爭租約第18條1-1之約定，主張原告終止租約為不合法
      ，或因兩造就系爭房屋之點交時間未能達成共識，反悔拒
      絕終止租約。
　三、又系爭租約之承租人為原告，蘇堃瑞則為原告之連帶保證
      人，此為被告明知之事，與被告透過通訊軟體商談終止系
      爭租約事宜之人雖為蘇堃瑞，但被告當係知悉蘇堃瑞係代
      理原告與其商談終止系爭租約之事，否則被告應會於雙方
      商談之初，即向蘇堃瑞表示蘇堃瑞非系爭租約之承租人，
      拒絕與蘇堃瑞商談系爭租約終止之事；而蘇堃瑞確已取得
      原告之授權與被告商談租約終止之事，此業據原告陳明在
      卷，蘇堃瑞代理原告商談系爭租約終止事宜自屬有權代理
      。是被告辯稱系爭租約未經原告合法終止，直至110年4月
      30日始租期屆滿云云，委不可採。
　四、依系爭租約第5條之約定：「乙方（即原告）應於訂約時
      ，交於甲方（即被告）新台幣貳萬捌仟元作為押租保證金
      ，乙方如不繼續承租，甲方應於乙方遷空、交還房屋後無
      息退還押租保證金」，是被告應於原告遷讓交還系爭房屋
      後，退還原告押租金28,000元。被告雖辯稱原告迄未遷讓
      交還系爭房屋云云。惟按債務人非依債務本旨實行提出給
      付者，不生提出之效力。但債權人預示拒絕受領之意思，
      或給付兼需債權人之行為者，債務人得以準備給付之事情
      ，通知債權人，以代提出；給付無確定期限，或債務人於
      清償期前得為給付者，債權人就一時不能受領之情事，不
      負遲延責任。但其提出給付，由於債權人之催告，或債務
      人已於相當期間前預告債權人者，不在此限，民法第235
      條、第236條分別定有明文。查系爭租約雖經兩造合意提
      前於110年1月31日終止，惟因110年1月31日為星期日，台
      電、自來水及瓦斯公司均無營業，原告無法於該日午夜12
      時結清水、電、瓦斯費後，與被告辦理點交，故系爭房屋
      實際上並未於該日完成點交。被告抗辯其於該日曾前往系
      爭房屋與原告點交，但原告未與其點交云云，既為原告所
      否認，被告就此復未能舉證以實其說，所辯自不足採信。
      再原告於110年1月26日即曾通知被告預計於110年2月1日
      結清水、電、瓦斯費後，與被告辦理點交，有兩造間之對
      話紀錄在卷可考（見本院卷第43頁）；後原告於110年2月
      1日確已結清系爭房屋之水、電、瓦斯費，有繳費憑證附
      卷可查（見本院卷第111至117頁），原告自該時起已無其
      他積欠之水、電、瓦斯費，惟被告並未於當日前往系爭房
      屋與原告辦理點交；原告復於110年2月2日寄發存證信函
      通知被告於3日內完成點交，表示將於點交之後歸還鑰匙
      ，經被告於同日收受，有存證信函及兩造間之對話紀錄在
      卷可按（見本院卷第19、183頁）；參以原告所提系爭房
      屋照片（見本院卷第193頁以下），系爭房屋已經清空，
      無堆置任何雜物，由此足認原告確已自系爭房屋遷出無誤
      ，且早已將準備返還系爭房屋之事通知被告，並已於相當
      期間前告知被告，揆諸前開法條規定，原告所為之給付應
      已生提出之效力，依系爭租約第5條之約定，被告自應將
      押租金28,000元返還予原告。
　五、被告另抗辯系爭房屋廚房牆壁磁磚有突起現象云云，惟經
      本院以目視觀察被告所提照片（見本院卷第357頁），該
      磁磚突起部分無外力敲擊之痕跡，極有可能是房屋老舊受
      潮之自然現象，非可歸責於原告，原告對此自不負修繕之
      責。此外，被告迄至本院言詞辯論終結前復未提出其他系
      爭房屋有何未回復原狀，需要修繕之情事，原告自無必須
      負擔之修繕費用，被告尚不得以原告應給付之修繕費用主
      張與押租金互為抵銷。
　六、又系爭房屋之鑰匙因被告遲未與原告進行點交，原告始終
      未能歸還給被告，且原告嗣後亦已依被告之指示於110年6
      月11日將鑰匙寄放在管理室，並通知被告前往拿取，有中
      科里仁管理員出具之收據及兩造間之對話紀錄可憑（見本
      院卷第187、537至541頁），被告仍拒絕前往拿取，此係
      被告拒絕受領，而非原告拒絕返還，尚難據此認為原告於
      通知被告進行點交之時即有拒絕歸還系爭房屋之情事。
　七、至於被告辯稱原告未將系爭房屋主臥室之冷氣拆除而騰空
      系爭房屋云云，固提出照片為證(見本院卷第343頁)，惟
      被告主觀上如認該冷氣已經不堪使用，此乃被告得依系爭
      租約第17條之約定：「租賃期滿遷出時，乙方所有任何傢
      俬雜物等，若有留置不搬者，應視作廢物論，任憑甲方處
      理，乙方決不異議」，自行處分該冷氣並向原告請求清理
      費用之問題，被告尚不得執此即謂原告未遷讓交還系爭房
      屋。
　八、又系爭租約於110年1月31日終止後，原告通知被告於110
      年2月5日前與其點交，被告於該日仍未與原告點交，經本
      院認為原告之給付已生提出之效力，而原告占用系爭房屋
      截至110年2月5日止，尚積欠被告2月份相當於租金之不當
      得利及管理費2,450元【計算式：（14,000＋700）÷30×5＝2
      ,450】，加計所積欠之1月份管理費700元，合計為3,150
      元，原告並同意自被告應返還之押租金28,000元予以扣除
      （見本院卷第375頁），經扣除後，被告尚應返還原告24,
      850元。
　九、綜上所述，原告依系爭租約第5條之約定，請求被告給付
      原告24,850元，及自被告應與原告完成點交，返還原告押
      租金之翌日即110年2月6日起至清償日止，按週年利率百
      分之計算之利息，為有理由，應予准許；逾此範圍之請求
      ，則屬無據，應予駁回。
　十、本件事證已臻明確，兩造其餘攻擊防禦方法及舉證，核於
      判決結果不生影響，爰不一一論斷，附此敘明。
　十一、本件係依小額訴訟程序所為被告部分敗訴之判決，依民
        事訴訟法第436 條之20規定，就原告勝訴部分應依職權
        宣告假執行。原告所為宣告假執行之聲請，僅在促使法
        院為此職權之行使，本院自不受其拘束，仍應逕依職權
        宣告假執行。至原告敗訴部分，其假執行之聲請亦缺乏
        宣告之依據，應併予駁回。 
　十二、依民事訴訟法第436 條之19第1 項、第79條規定，本件
        訴訟費用額確定為1,000 元（即原告繳納之第一審裁判
        費1,000元），依兩造之勝敗比例，由被告負擔其中910
        元，餘90元由原告負擔。
中　　華　　民　　國　　111 　年　　3 　　月　　25　　日
                  臺中簡易庭    法  官  林筱涵
以上為正本係照原本作成。
如不服本判決，應於送達後二十日內，以判決違背法令為理由，
向本院提出上訴狀並表明上訴理由（上訴理由應表明一、原判決
所違背之法令及其具體內容；二、依訴訟資料可認為原判決有違
背法令之具體事實），如於本判決宣示後送達前提起上訴者，應
於判決送達後廿日內補提上訴理由書（須附繕本）。
中　　華　　民　　國　　111 　年　　3 　　月　　25　　日
                                書記官  張峻偉